【裁判字號】    98,財管,111
【裁判日期】    990121
【裁判案由】    指定遺產管理人
【裁判全文】
臺灣板橋地方法院民事裁定             98年度財管字第111號
聲  請  人  丁○○
上列聲請人聲請對被繼承人甲○○、乙○○、丙○○指定遺產管
理人事件，本院裁定如下：
    主      文
聲請駁回。
聲請程序費用由聲請人負擔。
     理     由
一、按繼承開始時，繼承人之有無不明，而無親屬會議或親屬會
    議未於1 個月內選定遺產管理人者，利害關係人或檢察官固
    得聲請法院選任遺產管理人，並由法院依公示催告程序，定
    6 個月以上之期限，公告繼承人，命其於期限內承認繼承，
    民法第1177條、第1178條定有明文。然此規定，究其法條明
    文之旨，本乃是針對該被繼承人於繼承開始時，於繼承人有
    無不明之情況，所為設之規定。其次，按遺產繼承人，除配
    偶外，依左列順序定之：(一)直系血親卑親屬。(二)父母。
    (三)兄弟姊妹。(四)祖父母；民法第1138條定有明文。
二、本件聲請意旨略以：被繼承人甲○○（依戶籍謄本記載係住
    於台北州海山郡中和庄中坑四十五番地）係民國前14年6 月
    9 日出生，於民國33年10月7 日（即昭和19年10月7 日）死
    亡，與林金蓮結婚後，於25年5 月22日離婚，僅生有二子乙○○及丙○○，其等均未結婚。被繼承人乙○○生於10年5
    月16日，於40年12月31日宣告死亡，被繼承人丙○○生於12
    年10月25日，於61年10月1 日死亡。被繼承人甲○○、乙○○、丙○○所遺留之財產屬無人繼承之財產或繼承人有無不
    明。被繼承人甲○○遺有位於台北縣土城市○○段1399地號
    土地持有18000分 之22地號之土地乙筆，現有其中共有人即
    聲請人丁○○與吳漢成之應有部分合計已逾3 分之2 ，為促
    使土地有效利用，同意依土地法地第第34條之1 第4 項規定
    處分上述共有土地，故依法須通知他共有人，惟共有人之一
    甲○○業已死亡，其繼承人乙○○、丙○○已死亡，並查無
    配偶、子嗣，爰聲請鈞院指定國有財產局擔任被繼承人甲○○、乙○○、丙○○之遺產管理人等語。
三、本件聲請人主張被繼承人甲○○於民國前14年6 月9 日出生
    ，於33年10月7 日死亡，與林金蓮結婚後，於25年5 月22日
    離婚，僅生有二子，其中長子即被繼承人乙○○，業經法院
    宣告於40年12月31日死亡，次子即被繼承人丙○○則於61年
    10月1 日死亡等情，業據提出被繼承人甲○○之繼承系統表
    、台灣省台北縣戶籍登紀簿影本、土地登記第二類謄本、臺
    灣省臺北縣土地登記簿等件為證，堪信為真實；又被繼承人
    甲○○死亡時（33年10月7 日），其子女乙○○、丙○○均
    仍生存而得繼承，且查無乙○○、丙○○對被繼承人甲○○
    有拋棄或喪失繼承權之情事，從而，被繼承人甲○○之遺產
    於甲○○死亡時即繼承開始時，即已由其子女乙○○、丙○○所繼承。而被繼承人乙○○及丙○○雖無直系血親卑親屬
    ，然其父母依法即為第二順序之法定繼承人，而渠等父親即
    被繼承人甲○○雖早於33年10月7 日既已死亡，然並無任何
    證據可認渠等母親林金蓮亦已死亡，甚至拋棄繼承權或喪失
    繼承權。準此，依上開民法第1138條之規定，林金蓮即應為
    被繼承人乙○○、丙○○遺產之繼承人。從而，被繼承人甲○○、乙○○、丙○○並無符合繼承人有無不明之情況，聲
    請人遽為聲請指定國有財產局為其等遺產管理人，與首揭法
    條規定自有未合，應予駁回。
四、依非訟事件法第21條第1 項裁定如主文。
中    華    民    國    99    年    1     月    21    日
                  家事法庭    法  官  葉靜芳
以上正本係照原本作成。
如對本裁定抗告須於裁定送達後10日內向本院提出抗告狀。
中    華    民    國    99    年    1     月    21    日
                              書記官  劉春美

司法院資訊處製作；財團法人民間司法改革基金會備份。
